臺灣臺南地方法院民事裁定
111年度全字第50號
聲  請  人  陳冠霖  


相  對  人  鍾宜倫  



上列當事人間聲請假處分事件，本院裁定如下：
    主  文
聲請人以新臺幣150萬元為相對人供擔保後，禁止相對人於本院1
11年度重訴字第208號確認債權不存在事件判決確定前，就附表
所示支票向付款人為付款提示及轉讓第三人。
聲請程序費用新臺幣1,000元由相對人負擔。
    理  由
一、聲請意旨略以：聲請人於民國110年5月28日以坐落臺南市○
    區○○段0000地號土地及同段2604、2605建號建物為擔保，並
    開立如附表所示、發票日為111年8月31日之支票1紙（下稱
    系爭支票）作為抵押品，向相對人借款新臺幣（下同）700
    萬元，嗣原告已分期清償700萬元完畢，詎相對人拒絕塗銷
    上開不動產之抵押權登記，亦未將系爭支票返還聲請人，經
    聲請人對相對人提起確認債權不存在訴訟，現由本院以111
    年度重訴字第208號審理中，是為防止系爭支票可能遭相對
    人轉讓第三人，或於屆期後向付款人為付款之提示，致聲請
    人日後縱於本案訴訟獲勝訴判決，亦無法據為強制執行，爰
    依民事訴訟法第532條規定請求准予宣告假處分等語。
二、按債權人就金錢請求以外之請求，因請求標的之現狀變更，
    有日後不能強制執行，或甚難執行之虞，欲保全強制執行者
    ，得聲請假處分，民事訴訟法第532條定有明文。又請求及
    假處分之原因，應釋明之；前項釋明如有不足，而債權人陳
    明願供擔保或法院認為適當者，法院得定相當之擔保，命供
    擔保後為假處分，民事訴訟法第533條前段準用同法第526條
    第1項、第2項亦有明文。故債權人就假處分之原因全未釋明
    時，固不得以供擔保代之；惟如已釋明，僅係釋明不足，法
    院自得命債權人供擔保後為假處分。所謂釋明，係使法院就
    某事實之存否，得到大致正當之心證為已足，與證明係當事
    人提出之證據方法，足使法院產生堅強心證，可以確信其主
    張為真實者，尚有不同（最高法院98年度台抗字第738號裁
    定意旨參照）。次按法院定擔保金額而為准許假處分之裁定
    者，該項擔保係備供債務人因假處分所受損害之賠償，其數
    額應依標的物受假處分後，債務人不能利用或處分該標的物
    所受之損害額，或因供擔保所受之損害額定之，非以標的物
    之價值為依據（最高法院63年台抗字第142號判例意旨參照
    ），至其擔保金額究竟如何始為相當，則屬法院職權裁量之
    行使（最高法院96年度台抗字第9號裁定意旨參照）。
三、經查：
　㈠假處分之請求部分：聲請人聲請本件假處分，主張其已對相
    對人提起確認債權不存在暨返還支票之訴乙節，業經本院依
    職權調取本院111年度重訴字第208號卷宗核閱無訛，堪認聲
    請人就假處分之請求已為釋明。
　㈡假處分之原因部分：系爭支票發票日為111年8月31日，即將
    屆期，系爭支票既在相對人持有中，屆期即可向付款人為付
    款之提示，並可隨時轉讓第三人，以致聲請人將來本案訴訟
    獲勝訴判決後，因請求標的之現狀變更，而有不能強制執行
    ，或甚難強制執行之虞，並使聲請人因無法為票據原因抗辯
    、支票遭禁用、債信受損、無法取回系爭支票等受有損害。
    綜此，堪認聲請人就聲請假處分之原因，已為相當之釋明。
    又聲請人雖未陳明願供擔保以補釋明不足，惟系爭支票既係
    作為借款之擔保，則本院認由聲請人供擔保尚屬適當，是聲
    請人於供擔保後，請求禁止相對人就其持有系爭支票，於本
    案訴訟確定前，向付款人為付款之提示及轉讓第三人，應予
    准許。
  ㈢本件係禁止相對人於本案判決確定前不得向付款人請求付款
    及轉讓予第三人，本院審酌因本件假處分，相對人暫時無法
    領取系爭支票票款150萬元，及票據法施行細則第5條要求金
    融業受理支票掛失止付須留存票面金額以確保執票人權利之
    精神，認應由聲請人提供150萬元以擔保相對人因本案勝訴
    所可能遭受之損害。
四、依民事訴訟法第535條第1項、第533條前段、第526條第2 項
    、第95條、第78條，裁定如主文。
中　　華　　民　　國　　111 　年　　8 　　月　　25　　日
                  民事第二庭   法  官　洪碧雀
以上正本證明與原本無異。
如不服本裁定應於送達後10日內向本院提出抗告狀（須附繕本）
，並應繳納抗告費新臺幣1,000元。
中　　華　　民　　國　　111 　年　　8 　　月　　25　　日
                               書記官  林政良　　　　　
附表：      編號 發票人 支票號碼 付款人 發 票 日 期 票面金額 (新臺幣) 1 陳冠霖 NA0000000 第一銀行富強分行 111年8月31日 1,500,000元